臺灣新竹地方法院刑事判決　　　　　　　　　　　　　　九十三年度訴緝字第四號
　　公　訴　人　臺灣新竹地方法院檢察署檢察官
　　被　　　告　丙○○
　　（原名廖天鴻）
右列被告因妨害自由等案件，經檢察官提起公訴（九十一年度偵字第一七二一號），
經本院合議庭裁定適用簡式審判程序，判決如左：
    主  文
丙○○以非法方法，剝奪人之行動自由，處有期徒刑伍月，如易科罰金，以佰元折
算壹日。
    事  實
一、丙○○與甲○○原係男女朋友，二人同居於甲○○新竹市○○路二五０巷一一號
    四樓租屋處（嗣丙○○已於八十九年六月二日搬離），為家庭暴力防治法上之家
    庭成員關係，緣丙○○對甲○○為家庭暴力行為，經甲○○聲請暫時保護令，因
    此經本院民事庭於民國八十九年六月二十日依家庭暴力防治法第十五條第二項、
    第十三條第二項之規定，以八十九年度暫家護字第一００號民事暫時保護令裁定
    令其不得對甲○○實施身體或精神上不法侵害之行為、並應遠離甲○○住居所至
    少一百公尺。詎丙○○為要求甲○○與之復合，竟於八十九年七月二十八日凌晨
    某時，未經甲○○之同意，以未交還之鑰匙侵入甲○○上址之住宅而躲藏於廚房
    內，待甲○○當日凌晨三時三十分許，返回上址進入浴室內脫光衣服洗澡時，即
    基於使人行無義務之事及恐嚇之犯意，拿取甲○○房間內之照相機，先踹開浴室
    之門入內強拍甲○○裸照，並將甲○○拉出至房間內床上，繼續拍攝裸照，而以
    強暴手段使甲○○行無義務之事，復聲稱如不與之復合，將散布該裸照，使甲○
    ○難堪等語，以此加害名譽之事恐嚇甲○○致心生畏懼，因甲○○不願與之復合
    ，其遂基於傷害人之身體之犯意，出手毆打甲○○，使甲○○受有左眼眶、右臉
    頰、胸部等處挫傷及瘀血併左前臂擦傷之傷害，並以將門鎖上限制甲○○不得離
    開其視線範圍內亦不得對外聯絡之非法方法，使甲○○因心生懼怕不敢反抗而遭
    剝奪行動之自由，違反本院前揭令其不得對甲○○實施身體或精神上不法侵害之
    行為、並應遠離甲○○住居所至少一百公尺之民事暫時保護令裁定。迨當日下午
    二時許，甲○○上班時間已到，甲○○為求脫困假意答應復合，丙○○始未再剝
    奪甲○○之行動自由並騎乘機車搭載甲○○外出上班，嗣甲○○越數日後報警而
    查獲上情。
二、案經甲○○訴由新竹市警察局第一分局報請臺灣新竹地方法院檢察署檢察官偵查
    起訴。
    理  由
一、本件被告所犯之罪，非死刑、無期徒刑、最輕本刑為三年以上有期徒刑之罪，或
    高等法院管轄第一審案件，被告於本院準備程序進行中，就被訴事實為有罪之陳
    述，經本院合議庭認合於刑事訴訟法第二百七十三條之一第一項之規定，裁定進
    行簡式審判程序，合先敘明。
二、訊據被告對於右揭違反暫時保護令裁定、非法侵入告訴人甲○○住宅、強拍告訴
    人甲○○裸照、恐嚇、傷害、剝奪告訴人行動自由等犯罪事實坦承不諱，經核與
    告訴人甲○○指訴之情節大致相符，並有診斷證明書、本院八十九年度暫家護字
    第一００號民事暫時保護令裁定、送達證書各一份附卷為憑（見八十九年度偵字
    第四六八五號卷第四至六頁、本院九十二年度訴字第三三０號卷內），是被告之
    自白與事實相符，堪以採信，本件事證明確，犯行洵堪認定。
三、按行為後法律有變更者，適用裁判時之法律，但裁判前之法律有利於行為人者，
    適用最有利於行為人之法律，刑法第二條第一項定有明文。查被告前開行為後，
    刑法第四十一條業於九十年一月四日修正為「犯最重本刑為五年以下有期徒刑以
    下之刑之罪，而受六個月以下有期徒刑或拘役之宣告，因身體、教育、職業、家
    庭之關係或其他正當事由，執行顯有困難者，得以一元以上三元以下折算一日，
    易科罰金。但確因不執行所宣告之刑，難收矯正之效或難以維持法秩序者，不在
    此限。」、「併合處罰之數罪，均有前項情形，其應執行之刑逾六月者，亦同。
    」，並於同年月十日公布施行，於同年月十二日生效，是被告行為後法律已有變
    更，而比較新舊法之規定，以變更後之新法對被告有利，則依刑法第二條第一項
    前段之規定，自應適用新法即裁判時之刑法第四十一條第一項之規定，合先敘明
    。
四、核被告丙○○違反法院依家庭暴力防治法第十五條第二項之規定所核發之禁止實
    施身體或精神上不法侵害之行為、並應遠離告訴人住居所之民事暫時保護令裁定
    ，所為係犯家庭暴力防治法第五十條第一、四款之違反保護令罪，被告另犯刑法
    第三百零六條第一項之侵入住宅罪（起訴書漏載第一項）、第三百零四條第一項
    之強制罪（起訴書漏載第一項）、第三百零五條之恐嚇危害安全罪、第二百七十
    七條第一項之傷害罪、第三百零二條第一項之剝奪他人行動自由罪（起訴書漏載
    第一項）。被告所犯上開各罪，有方法、結果之牽連犯關係，應依刑法第五十五
    條規定，從一重之刑法第三百零二條第一項之剝奪他人行動自由罪處斷。爰審酌
    被告深夜侵入告訴人住宅、強拍裸照、恐嚇、傷害、剝奪行動自由及違反本院民
    事暫時保護令裁定之惡性，本應重判，念其原與告訴人為同居之男女朋友關係，
    為與告訴人復合而犯本件之動機，坦承犯行，深知悔悟，態度良好等一切情狀，
    量處如主文所示之刑，併諭知易科罰金之折算標準，以資懲儆。
五、檢察官雖認被告亦犯家庭暴力防治法第五十條第二款之違反保護令罪，惟被告此
    部分所為已構成對告訴人身體及精神上之不法侵害，而非僅止於騷擾，是無庸再
    論以家庭暴力防治法第五十條第二款之罪，附此敘明。另起訴書之所犯法條欄雖
    漏未記載被告所犯刑法第三百零五條恐嚇危害安全罪之罪名，惟此部分之犯罪事
    實已載明於起訴書犯罪事實欄內而業經起訴，亦併此敘明。
六、據上論斷，應依刑事訴訟法第二百七十三條之一第一項、第二百九十九條第一項
    前段，家庭暴力防治法第五十條第一款、第四款，刑法第十一條前段、第二條第
    一項前段、第二百七十七條第一項、第三百零二條第一項、第三百零四條第一項
    、第三百零五條、第三百零六條第一項、第五十五條、修正後第四十一條第一項
    ，罰金罰鍰提高標準條例第一條前段、第二條，判決如主文。
本案經檢察官乙○○到庭執行職務。
中      華      民      國    九十三    年      二      月     十二     日
                              臺灣新竹地方法院刑事第三庭
                                      法    官  黃美盈
如不服本判決，應於判決送達後十日內向本院提出上訴狀（應附繕本），上訴於臺灣
高等法院。
右正本證明與原本無異。
                                      書 記 官  吳尚文
中      華      民      國    九十三    年      二      月     十二     日
附錄本案論罪科刑主要法條：
刑法第三百零二條第一項（剝奪他人行動自由罪）
私行拘禁或以其他非法方法，剝奪人之行動自由者，處五年以下有期徒刑、拘役或三
百元以下罰金。
